臺灣臺中地方法院刑事判決
110年度交訴字第207號
公  訴  人  臺灣臺中地方檢察署檢察官
被      告  蔡柳青


選任辯護人  陳偉仁律師
            葉昱慧律師
上列被告因肇事逃逸罪等案件，經檢察官提起公訴（110年度偵
字第7556號），被告於準備程序中就被訴肇事逃逸等罪均為有罪
之陳述，經告以簡式審判程序意旨，並聽取當事人之意見後，本
院合議庭裁定由受命法官獨任進行簡式審判程序，判決如下：
    主    文
蔡柳青犯過失致死罪，處有期徒刑陸月，如易科罰金，以新臺幣
壹仟元折算壹日；又犯駕駛動力交通工具發生交通事故，致人死
亡逃逸罪，處有期徒刑壹年。均緩刑貳年。
    犯罪事實
一、蔡柳青係景賀土木包工業有限公司（址設臺中市○○區○○○○巷
    0弄00號1樓，公司統一編號：00000000號，下稱景賀公司）
    之負責人，於民國110年1月16日7時32分許，駕駛景賀公司
    所有之車牌號碼000-00號自用大貨車（下稱甲車），沿臺中
    市○○區○○路00巷○○○○○○○○○○○路00巷○○○路0段000巷○○號誌、
    未劃設分向標線路段交岔路口（下稱本案交岔路口）處，本
    應注意行車速度不得超過時速30公里，以避免危險之發生，
    依當時天候晴、日間自然光線、市區道路柏油路面乾燥、無
    缺陷、無障礙物、視距良好等情形，並無不能注意之情形，
    竟疏於注意而超速行駛（依其行車紀錄器所紀錄行駛距離與
    時間計算車速約為時速56.45公里）通過本案交岔路口，適
    洪家宏騎乘車牌號碼000-0000號普通重型機車（下稱乙機車
    ）沿臺中市龍井區沙田路5段315巷由西往東方向行經本案交
    岔路口，蔡柳青駕駛上開大貨車因超速行駛遇狀況煞閃不及
    ，洪家宏亦疏未注意其係左方車行經無號誌交岔路口時未注
    意右方車行駛動態、未減速慢行採取必要安全措施，兩車於
    本案交岔路口處發生碰撞肇事，洪家宏之人、車倒地，因而
    受有顱腦損傷出血、創傷性氣血胸、雙下肢股骨骨折等嚴重
    傷害，送醫急救後仍於110年1月16日9時6分許，因傷重致創
    傷性休克併呼吸衰竭不治死亡。詎蔡柳青於肇事後，明知洪
    家宏受傷倒地，竟基於肇事逃逸之犯意，未對洪家宏採取必
    要救護措施，亦未向警察機關報案，隨即駕駛甲車逃離現場
    ，沿臺中市龍井區觀光路36巷由南往北方向行駛至1公里外
    之鐵路高架化工程工地停放，嗣經警方獲報後前往現場處理
    ，循線查獲甲車，始悉上情。
二、案經檢察官據報相驗後自動檢舉簽分暨洪家宏之胞姐洪惠卿
    訴由臺中市政府警察局烏日分局報告臺灣臺中地方檢察署檢
    察官偵查起訴。
    理    由
一、本案被告所犯，均非死刑、無期徒刑、最輕本刑為3年以上
    有期徒刑之罪，或高等法院管轄第一審之案件，被告於本院
    準備程序中，就前揭被訴事實為有罪之陳述，經受命法官告
    以簡式審判程序之旨，並聽取被告、辯護人及公訴人之意見
    後，本院認無不得或不宜改依簡式審判程序進行之處，爰依
    刑事訴訟法第273條之1第1項、第284條之1規定，經合議庭
    評議後，裁定本案由受命法官獨任進行簡式審判程序，是本
    案之證據調查，依刑事訴訟法第273條之2規定，不受同法第
    159條第1項、第161條之2、第161條之3、第163條之1及第16
    4條至第170條規定之限制，合先敘明。
二、上揭犯罪事實，業據被告蔡柳青於本院審理時坦承不諱，核
    與洪惠卿於警詢及偵查所為指訴情節相符，並有員警110年2
    月16日職務報告（110偵7556卷第11頁）、臺中市政府警察
    局烏日分局道路交通事故現場圖（110偵7556卷第41頁、110
    相122卷第33頁）、道路交通事故調查報告表(一)、(二)（1
    10偵7556卷第43至44頁、110相122卷第53至54頁）、道路交
    通事故當事人酒精測定紀錄表（蔡柳青）（110偵7556卷第4
    7頁、110相122卷第57頁）、道路交通事故當事人酒精測定
    紀錄表（洪家宏）（110偵7556卷第48頁、110相122卷第55
    頁）、光田醫療社團法人光田綜合醫院行政相驗法醫參考病
    歷摘要（病患：洪家宏）（110偵7556卷第49至50頁）、道
    路交通事故現場暨車損照片36幀（110偵7556卷第51至68頁
    、110相122卷第35至52頁）、車牌號碼000-00號自用大貨車
    行車前鏡頭紀錄器翻拍照片10張（110偵7556卷第69至73頁
    ）、車牌號碼000-00號自用大貨車左側行車紀錄器影像光碟
    1張暨翻拍照片16幀（110偵7556卷第75至82頁）、臺中市政
    府警察局A1A2類交通事故攝影蒐證檢視表（110偵7556卷第8
    6頁、110相122卷第60頁）、臺中市政府警察局道路交通事
    故肇事人自首情形紀錄表（蔡柳青）（110偵7556卷第87頁
    、110相122卷第62頁）、臺中市政府警察局疑似道路交通事
    故肇事逃逸追查表（110偵7556卷第89頁）、臺中市烏日分
    局龍井分駐所110報案紀錄單（110偵7556卷第91至92頁）、
    牌照號碼：015-UC號自用大貨車之車號查詢汽車車籍資料（
    110偵7556卷第94頁）、牌照號碼：MLB-7095號普通重型機
    車之車號查詢機車車籍資料（110偵7556卷第96頁）、臺灣
    臺中地方檢察署相驗屍體證明書（110偵7556卷第97頁、110
    相122卷第95頁）、景賀土木包工業有限公司變更登記申請
    書（110偵7556卷第103頁）、行車紀錄器影片以「毫秒」擷
    取畫面翻拍照片（110偵7556卷第109至110頁）、臺中市車
    輛行車事故鑑定委員會110年4月9日中市車鑑字第110000201
    0號函暨所附之鑑定意見書（中市車鑑0000000號）（110相1
    22卷第153至156頁）、台中市車輛行車事故鑑定覆議委員會
    覆議意見書（覆議字第100299案）（本院卷第37-38頁）等
    資料在卷可稽，足徵被告自白與事實相符，堪以信採。本案
    事證明確，被告犯行均堪認定，應予依法論科。
三、論罪科刑
㈠、按行為後法律有變更者，適用行為時之法律；但行為後之法
    律有利於行為人者，適用最有利於行為人之法律，刑法第2
    條第1項定有明文。查被告行為後，刑法第185條之4業經修
    正，並於110年5月30日公布施行。修正前刑法第185條之4規
    定：「駕駛動力交通工具肇事，致人死傷而逃逸者，處1年
    以上7年以下有期徒刑」，修正後則規定：「駕駛動力交通
    工具發生交通事故，致人傷害而逃逸者，處6月以上5年以下
    有期徒刑；致人於死或重傷而逃逸者，處1年以上7年以下有
    期徒刑。犯前項之罪，駕駛人於發生交通事故致人死傷係無
    過失者，減輕或免除其刑」，此次修法係鑑於司法院釋字第
    777號解釋，認為過去刑法第185條之4肇事逃逸罪有關「肇
    事」要件有違法律明確性原則，且現行刑度規定對情節輕微
    個案過苛而不符憲法罪刑相當原則，為使刑事法律責任更為
    明確，除將「肇事」之要件修正為「發生交通事故」，且縱
    使駕駛動力交通工具發生交通事故致人死傷係無過失，其逃
    逸者，亦予以處罰，課以交通事故當事人應停留在現場向傷
    者或警察等有關機關表明身分，並視現場情形通知警察機關
    處理、協助傷者就醫、對事故現場為必要之處置等責任，以
    免發生二次事故確保公眾交通安全及人身保障，並符合法律
    明確性原則。復依法益侵害之結果，分別規定致人傷害而逃
    逸者，處6月以上5年以下有期徒刑，致人於死或重傷而逃逸
    者，處1年以上7年以下有期徒刑；另就駕駛人於發生交通事
    故致人死傷係無過失之情形，設有減輕或免除其刑之規定，
    以兼顧個案情節輕重之適當處罰，並合於憲法罪刑相當原則
    之要求。經比較新舊法之結果，本件被告對於車禍事故之發
    生確有過失責任已如前述，而被害人因本件車禍事故死亡，
    修正前後均應科處1年以上7年以下有期徒刑；惟修正後定有
    第二項之減輕或免除其刑之規定，顯然修正後新法較有利於
    被告，依刑法第2條第1項但書規定，本案應適用被告行為後
    即修正後刑法第185條之4之規定。
㈡、核被告蔡柳青所為，係犯刑法第276條之過失致死罪、同法第
    185條之4第1項後段之駕駛動力交通工具發生交通事故，致
    人死亡逃逸罪。被告上開二罪間，犯意各別，行為互殊，應
    予分論並罰。
㈢、爰以行為人責任為基礎，審酌被告明知已發生車禍肇事，仍
    擅自離開事故現場而逃逸，既未採取任何救護措施或報警處
    理，亦未提供可供聯繫之方式，所為毫無可採；並不幸造成
    被害人死亡，併酌以被告犯後於本院審理中尚知坦承犯行，
    並與被害人家屬達成和解之犯後態度，有本院調解程序筆錄
    1紙存卷可參（見本院卷第191頁至第194頁）；兼衡被告自
    陳國中畢業之智識程度、目前從事模板工程，已婚，小孩均
    已成年，普通之家庭經濟狀況（見本院卷第212頁），及其
    犯罪之動機、手段、目的、犯罪所生之危害及前科素行、告
    訴代理人對本案刑度之意見等一切情狀，分別量處如主文所
    示之刑，及諭知過失致死罪之易科罰金之折算標準。
㈣、末查，被告前未曾因故意犯罪受有期徒刑以上刑之宣告，有
    臺灣高等法院被告前科紀錄表在卷可參，且犯後坦承犯行，
    有效節省司法資源，並與被害人家屬達成和解，及賠償和解
    金額完畢，有前開調解程序筆錄及匯款書影本（本院卷第18
    9頁）附卷可佐，被告因一時失慮誤觸刑典，經此偵審教訓
    ，當知所警惕，信無再犯之虞，本院認上開二罪所宣告之刑
    ，均以暫不執行為適當，爰依刑法第74條第1項第1款之規定
    ，均宣告緩刑2年，以啟自新。
據上論斷，應依刑事訴訟法第273條之1第1項、第299條第1項前
段，刑法第2條第1項但書、第276條、第185條之4第1項後段、第
41條第1項前段、第74條第1項第1款，刑法施行法第1之1條第1項
，判決如主文。
本案經檢察官蔡岱霖提起公訴，檢察官陳君瑜到庭執行職務。
中　　華　　民　　國　 111　　年　　5　　月　　18　　日
                    刑事第二庭  法  官  黃光進
以上正本證明與原本無異。
如不服本判決應於收受判決後20日內向本院提出上訴書狀，並應
敘述具體理由；其未敘述上訴理由者，應於上訴期間屆滿後20日
內向本院補提理由書（均須按他造當事人之人數附繕本）「切勿
逕送上級法院」。
                                書記官  李噯靜
中　　華　　民　　國　 111　　年　　5　　月　　18　　日

附錄論罪科刑法條
中華民國刑法第276條
因過失致人於死者，處 5 年以下有期徒刑、拘役或 50 萬元以
下罰金。
中華民國刑法第185條之4
駕駛動力交通工具發生交通事故，致人傷害而逃逸者，處6月以
上5年以下有期徒刑；致人於死或重傷而逃逸者，處1年以上7年
以下有期徒刑。
犯前項之罪，駕駛人於發生交通事故致人死傷係無過失者，減輕
或免除其刑。